臺灣桃園地方法院刑事判決　　　　　　　110年度易字第148號
公　訴　人　臺灣桃園地方檢察署檢察官
被　　　告　柯有德



上列被告因詐欺案件，經檢察官提起公訴（109 年度偵字第8505
號），本院判決如下：
    主  文
柯有德犯幫助洗錢罪，處有期徒刑貳月，併科罰金新臺幣伍仟元
，罰金如易服勞役，以新臺幣壹仟元折算壹日。
    事  實
一、柯有德明知詐欺集團為掩飾不法行徑，避免執法人員追緝，
    經常利用他人之金融帳戶攫取及隱匿犯罪所得，且依一般社
    會生活經驗，可預見將自己之銀行帳戶提款卡及密碼提供他
    人使用，將幫助他人實施財產犯罪，仍基於縱他人以其金融
    帳戶實施詐欺、洗錢，亦不違其本意之幫助詐欺取財及幫助
    洗錢犯意，於民國108 年11月初某日，在桃園市某點工行將
    自己於合作金庫銀行申設之帳戶（帳號：000-000000000000
    0 號、戶名：柯有德，下稱系爭帳戶) 的提款卡及密碼，交
    予名為「古佳勳」之成年人。嗣不詳詐欺集團成員即意圖為
    自己不法之所有，基於詐欺取財之犯意，於附表一所示之詐
    欺時間，以如附表一所示方式致羅佳瑋陷於錯誤，再於附表
    一所示之匯款時間將款項匯入系爭帳戶，旋遭提轉一空。
二、案經羅佳瑋訴由桃園市政府龜山分局報告臺灣地方檢察署檢
    察官偵查起訴。
    理  由
一、本判決援引之供述及非供述證據，均係依法取得，並經本院
    於審理期日踐行合法之調查，檢察官、被告柯有德迄本院言
    詞辯論終結前，均未爭執其證據能力，自得採為判決之基礎
    。
二、認定犯罪事實所憑證據及理由
    訊據被告固坦承有將系爭帳戶之提款卡及密碼交予「古佳勳
    」使用，惟矢口否認有何幫助詐欺、幫助洗錢之犯行，並辯
    稱：「古佳勳」係點工行同事，「古佳勳」以家人要匯錢為
    由，於108 年11月初向伊借系爭帳戶提款卡及密碼使用，伊
    隔日就向「古佳勳」要回提款卡，「古佳勳」卻說已經還伊
    了，後來伊沒有拿到提款卡，過幾天去掛失，銀行就說系爭
    帳戶變成警示帳戶了，伊只是好心幫「古佳勳」云云。
  ㈠經查，附表一所示之被害人兼告訴人羅佳瑋遭詐欺集團以附
    表一所示方式詐欺，並於如附表一所示之匯款時間匯入款項
    至系爭帳戶，該筆款項並於同日遭提轉一空等情，有附表一
    「證據資料」欄所示證據資料可憑，自堪信為真，可知，系
    爭帳戶於108 年11月30日時，確實遭詐欺集團成員用以供匯
    入詐欺贓款及隱匿詐欺贓款之去向、所在，足認被告於108
    年11月初交付系爭帳戶提款卡及密碼予「古佳勳」後，系爭
    帳戶客觀上於同月底即就他人之詐欺及洗錢行為提供助力。
  ㈡次按金融帳戶為個人理財工具，任何民眾均可隨意選擇金融
    機構，存入最低開戶金額自由申請開設複數之金融帳戶，無
    任何資格限制，且資金流動暨提款卡密碼涉及個人隱私，正
    常使用金融帳戶為金融理財之人，實無向他人借取金融帳戶
    之理，此為一般智識正常之成年人生活熟知之常識及經驗，
    又現今詐欺集團橫行，每每到處索要金融帳戶供渠攫取及隱
    匿詐欺犯罪之所得去向、所在係政府大力宣導且為國民週知
    之事實，是與本人無親密關係或特殊信賴關係之人索要金融
    帳戶使用，均應認本人可預見該金融帳戶將供詐欺集團從事
    收取詐欺贓款及隱匿犯罪所得之所在、去向之用。另出借金
    融帳戶後，是否對他人使用金融帳戶從事詐欺及隱匿犯罪所
    得不違背本人之本意，可由本人出借前之帳戶使用狀況、出
    借後對金融帳戶之管理程度判斷。
  ⒈由被告出借系爭帳戶提款卡及密碼之事前以觀：
    查被告於本院供承：伊跟「古佳勳」是案發前2 、3 個月在
    點工行認識的朋友，沒有固定在同一個地方工作，是有時候
    派工會遇到，不算是熟悉的朋友，伊知道別人都說盡量不要
    把帳戶跟提款卡借給他人，伊知道卡片裡沒有錢才會借給「
    古佳勳」，另伊知道「古佳勳」的弟弟叫「古佳可」等語（
    見本院卷第79頁），可知，被告明白知悉金融帳戶不能隨意
    借給他人之常識及經驗，且被告與「古佳勳」並無親密或特
    殊信賴關係，僅係認識2 、3 個月偶爾會遇到的不熟朋友，
    況被告既認識「古佳勳」之弟弟「古佳可」，卻就「古佳勳
    」之家人要匯錢給「古佳勳」乙事，不向「古佳可」或「古
    佳勳」探究為何「古佳勳」不向弟弟「古佳可」借金融帳戶
    ，反輕信「古佳勳」之理由，任意出借裡面沒有自己金錢之
    系爭帳戶提款卡及密碼予「古佳勳」，足認被告主觀上有預
    見他人借系爭帳戶使用，將可能用於詐欺及隱匿犯罪所得之
    用。
  ⒉由被告出借系爭帳戶提款卡及密碼之事後以觀：
    查被告於本院供承：伊借給「古佳勳」系爭帳戶提款卡及密
    碼後隔日，就有要求「古佳勳」歸還提款卡，「古佳勳」卻
    推諉已經還給伊或不見了，隔日「古佳勳」就沒做了等語（
    見本院卷第79、107-108 頁），而被告既於108 年11月初即
    出借系爭帳戶提款卡，卻於「古佳勳」隔日未歸還系爭帳戶
    提款卡乙事，遲於108 年12月6 日始至合作金庫銀行掛失系
    爭帳戶提款卡，有合作金庫銀行古亭分行函可證（見偵卷第
    99頁），可知，被告出借系爭帳戶提款卡後，因系爭帳戶內
    沒有其所有之金錢，故對系爭帳戶提款卡是否真有歸還自己
    並不在意，容任系爭帳戶提款卡近1 個月脫離自己掌控而行
    蹤不明，此足認被告就他人如何使用系爭帳戶均不違背被告
    之本意甚明。
  ㈢綜上，被告出借系爭帳戶提款卡及密碼後，系爭帳戶客觀上
    供匯入詐欺贓款及提轉贓款即隱匿犯罪所得之用，被告主觀
    上亦有預見他人將用於詐欺及隱匿犯罪所得且不違背被告之
    本意，故被告之犯行洵堪認定，所辯均無可採，應依法論科
    。
三、論罪
    核被告所為係犯刑法第30條第1 項前段、洗錢防制法第14條
    第1 項之幫助洗錢罪及刑法第30條第1 項前段、第339 條第
    1 項之幫助詐欺取財罪。被告以一行為觸犯幫助洗錢罪及幫
    助詐欺罪，為想像競合犯，應依刑法第55條前段規定，從一
    重論以幫助洗錢罪處斷。
四、量刑
  ㈠按幫助犯之處罰，得按正犯之刑減輕之，刑法第30條第2 項
    定有明文。查被告所犯為幫助洗錢罪，本院即依刑法第30條
    第2項規定減輕被告之刑。
  ㈡次查，被告有如附表二所示之有期徒刑執行完畢紀錄，有臺
    灣高等法院被告前案紀錄表為憑（見本院卷第13-37 頁），
    是被告於有期徒刑執行完畢後5 年內，故意再犯本案有期徒
    刑以上之罪，為累犯，惟附表二之罪均係施用第一、二級毒
    品罪，罪質與本案罪質顯不相同，故依司法院大法官釋字第
    77 5號解釋意旨審酌後，爰不依刑法第47條第1 項規定加重
    被告本案之刑。
  ㈢爰以行為人之責任為基礎，審酌被告任意交付系爭帳戶提款
    卡及密碼予不熟識之人使用，致詐欺集團成員有機會詐取告
    訴人之金錢，而被告迄今未賠償告訴人，所為自有不該，應
    予非難，次審酌被告犯後否認犯行、告訴人受害金額、被告
    行為時年齡、國中畢業、職業為工之智識程度、自陳勉持的
    經濟狀況及素行等一切情狀，量處如主文所示之刑，併就罰
    金部分宣告如易服勞役之折算標準，以資懲儆。
五、沒收
    卷內並無被告交付系爭帳戶提款卡及密碼有獲取任何對價之
    事證，且被告交付之系爭帳戶提款卡已遭被告掛失失其效力
    ，屬不具刑法上重要之物，故本案無庸宣告沒收。
六、是否調查證據之說明
    被告聲請調查自被告出獄後（107 年7 月12日）迄今究竟是
    何人去提領系爭帳戶內之金錢，欲證明不是被告去騙人。惟
    公訴人並未起訴被告擔任詐欺集團成員或提領車手，僅係起
    訴被告於108 年11月後將系爭帳戶任意出借他人之行為，故
    無調查何人前往系爭帳戶領款之必要，附此敘明。
七、依刑事訴訟法第299條第1項前段判決如主文。
本案經檢察官林穎慶提起公訴，檢察官林奕瑋到庭執行職務。
中    華    民    國   110    年    10    月    20    日
                  刑事第八庭  審判長法  官   許雅婷
                                    法  官   郭書綺
                                    法  官   葉作航
以上正本證明與原本無異。
如不服本判決應於收受判決後20日內向本院提出上訴書狀，並應
敘述具體理由。其未敘述上訴理由者，應於上訴期間屆滿後20日
內向本院補提理由書(均須按他造當事人之人數附繕本)「切勿逕
送上級法院」。
                                    書記官   蔡明燕
中    華    民    國   110    年    10    月    21    日
附表一：
┌───┬─────┬─────┬────┬──────┬────────┐
│編號  │被害人    │詐欺時間及│匯款時間│匯款金額    │證據資料        │
│      │          │方式      │        │            │                │
├───┼─────┼─────┼────┼──────┼────────┤
│ 1    │羅佳瑋（告│詐欺集團於│民國108 │新臺幣1,060 │①羅佳瑋於警詢之│
│      │訴人）    │民國108 年│年11月30│元          │證述（偵卷第11-1│
│      │          │11月30日前│日下午1 │            │5 頁）          │
│      │          │某時在臉書│時43分許│            │②臉書交易訊息翻│
│      │          │上張貼販售│        │            │拍照片（偵卷第49│
│      │          │紅米手機之│        │            │-53頁 ）        │
│      │          │訊息，致羅│        │            │③郵政自動櫃員機│
│      │          │佳瑋陷入錯│        │            │交易明細表（偵卷│
│      │          │誤後匯出價│        │            │第55頁）        │
│      │          │金        │        │            │④系爭帳戶歷史交│
│      │          │          │        │            │易明細查詢結果（│
│      │          │          │        │            │偵卷第101-102 頁│
│      │          │          │        │            │）              │
└───┴─────┴─────┴────┴──────┴────────┘
附表二：
┌───┬──────┬─────┬──────┬──────┬─────┬─────┐
│編號  │判決法院及案│罪名      │刑度        │是否定刑    │執行情形  │是否構成累│
│      │號          │          │            │            │          │犯        │
├───┼──────┼─────┼──────┼──────┼─────┼─────┤
│1     │本院101 年度│施用第一、│有期徒刑10月│經本院102 年│自101 年12│是        │
│      │審訴字第132 │二級毒品  │、8月       │度聲字第417 │月2 日入監│          │
│      │號          │          │            │號定應執行有│執行至106 │          │
├───┼──────┼─────┼──────┤期徒刑5年   │年12月1日 │          │
│2     │本院101 年度│施用第一、│有期徒刑11月│            │，有期徒刑│          │
│      │審訴字第1757│二級毒品  │、9月       │            │執行完畢  │          │
│      │號          │          │            │            │          │          │
├───┼──────┼─────┼──────┤            │          │          │
│3     │本院101 年度│施用第一級│有期徒刑11月│            │          │          │
│      │審訴字第835 │毒品      │            │            │          │          │
│      │號          │          │            │            │          │          │
├───┼──────┼─────┼──────┤            │          │          │
│4     │本院101 年度│施用第一、│有期徒刑11月│            │          │          │
│      │審訴字第1526│二級毒品  │、9月       │            │          │          │
│      │號          │          │            │            │          │          │
├───┼──────┼─────┼──────┼──────┼─────┼─────┤
│5     │本院102 年度│施用第一、│有期徒刑1 年│經判決定應執│自106 年12│是        │
│      │審訴字第48號│二級毒品  │1 月、11月  │行有期徒刑1 │月2 日入監│          │
│      │            │          │            │年9月       │執行至107 │          │
│      │            │          │            │            │年7 月12日│          │
│      │            │          │            │            │縮短刑期假│          │
│      │            │          │            │            │釋出監，縮│          │
│      │            │          │            │            │刑終結日為│          │
│      │            │          │            │            │108 年5 月│          │
│      │            │          │            │            │30日      │          │
└───┴──────┴─────┴──────┴──────┴─────┴─────┘
附錄本案論罪科刑法條全文：
洗錢防制法第14條
有第二條各款所列洗錢行為者，處 7 年以下有期徒刑，併科新
臺幣 5 百萬元以下罰金。
前項之未遂犯罰之。
前二項情形，不得科以超過其特定犯罪所定最重本刑之刑。